# 业务合并如何合并报表

提问人：yahmm 时间：2011-02-24 17:59:00
新接一企业，因购买同一控股东下的另一企业的主要资产(以下称被合并方)，认定为业务合并，现在如何编制合并报表，请大家出个主意 根据准则业务合并参照企业合并处理，这个好理解，但做起来比较麻烦： 首先期初数如何确定： 在业务合并时，购买方只购买了被合并方的固定资产和部份无形资产，在编制合并报表时是否需要对被合并方期初数进行模拟，期初的利润表是否也需要模拟，如何模拟？假设 2010 年 12 月 31 日完成该项业务合并，是否也需要模拟 2010 年度的利润表？资产负债表在 2010 年就不需要有期末数了？谢谢
这样理解是不是对: 因只购买的固定资产，像货币资金和应收、应付款均未纳入，固模拟 2009 年 12 月 31 日财务报表时：资产负债表中只有固定资产数，其他科目的数字为：期初=本期减少-本期增加，这样资产负债表期末合为 0 ，但要合并 2010 年度的利润表，净利润如何反映在期末数中？

回答人：chenyiwei
回复 沙发 nikankan 的帖子赞同需要模拟前期与该业务相关的所有资产和负债，但对于相关的差额，我理解也应当反映为合并报表中的权益项目。到实际合并日，把模拟的业务净资产中不纳入收购范围的其他部分视同对所有者的分配予以剥离，借记资本公积等权益类科目，贷记不纳入购买范围的资产和负债，在合并报表上只保留收购范围内的固定资产、存货等，后续的报表编制按实际存在的架构编制。 不过这类业务合并中的前期报表模拟可能比较麻烦。如果前期没有单独核算该业务，会涉及到大量的模拟和剥离调整，而证监会对这种做法又比较敏感，认为操纵业绩的风险较大，可能会要求合并完成后运行一段时间再申报。 或者，如果所购买的业务实质上包含了一个法人的所有核心经营净资产，可以考虑把该法人的历史报表全部并入，到合并日再把不纳入收购范围的资产、负债予以剥离。

提问人：沉默羔羊 时间：2013-06-08 22:23:44
回复 chenyiwei 的帖子
请教一下，在进行剥离调整时，像货币资金余额无法直接认定与业务相关及无关余额的如何进行剥离呢？谢谢

回答人：chenyiwei
无论如何模拟货币资金，对应的影响一般是调整权益。在附注中应充分披露剥离调整应遵循的原则。

回答人：chenyiwei
根据具体情况考虑，没有唯一的做法。一般可以与确定划归收购资产包的货币资金同样的原则予以确定。如果收购的经营性净资产占被收购企业的几乎全部，则也不排除将其全部货币资金均模拟进来。

提问人：沉默羔羊 时间：2013-06-09 08:52:13
回复 chenyiwei 的帖子
那像应缴税费呢？如何剥离调整？如果剥离的话，因为业务只是被收购企业的一部分，税务鉴证报告如何与纳税申报表勾稽呢？

回答人：chenyiwei
应交税费应当根据其作为税基的收入、收益或者财产等是否与该业务相关，确定其是否剥离。关于剥离的具体方法， 2001 ～ 2002 年期间证监会发布的若干“剥离调整指导意见”（征求意见稿）在实务中有一定的参考价值。